最高法院民事判決　　　　　　　　　　　　　　　　八十七年度台上字第四七○號
　　上　訴　人　許振豐
　　　　　　　　張立如
　　共　　　同
　　訴訟代理人　邱晃泉律師
　　上　訴　人　許張嬌
　　被 上訴 人　丸三企業開發股份有限公司
　　兼　　　右
　　法定代理人　詹淑綿
　　被 上訴 人　許振富兼周.
　　　　　　　　許寶惠即周梅承.
　　　　　　　　許寶秀即周梅承.
　　　　　　　　許寶華即周梅承.
右當事人間請求確認股東會決議無效事件，上訴人對於中華民國八十五年十二月十七
日台灣高等法院第二審更審判決（八十五年度上更(一)字第五五號），提起上訴，本院
判決如左：
    主  文
上訴駁回。
第三審訴訟費用由上訴人負擔。
    理  由
本件被上訴人周梅業於民國八十六年八月二十五日死亡，經上訴人聲明由其繼承人許
振富、許寶惠、許寶秀、許寶華承受訴訟，合先明。
次按上訴人主張：被上訴人丸三企業開發股份有限公司（下稱丸三公司）於民國七十
九年十月十五日並未召開股東及董事會議，卻辦理變更公司章程及增資新台幣（下同
）四百萬元之登記等情，求為確認該日股東會決議不存在，被上訴人應回復丸三公司
變更登記前之原狀。如認股東會決議仍存在，則請求被上訴人等同意上訴人按原持有
丸三公司股數比例認購新增股份之判決。
被上訴人則以：系爭股東會決議，係由家長許三奇以家庭會議方式召開所作決議，縱
使召集程序不合，亦僅為得撤銷而非無效。況變更章程之聲請，上訴人許振豐之印章
為真正，上訴人既同意辦理公司變更登記，則決議事項及變更登記均為上訴人所知悉
等語，資為抗辯。
原審斟酌全辯論意旨及調查證據之結果，以：上訴人許振豐現仍為被上訴人丸三公司
之董事（原董事長許三奇已亡故），其與丸三公司間之訴訟，依公司法第二百十三條
規定，由該公司之監察人詹淑綿代表公司，為該公司之法定代理人。次查丸三公司係
許三奇於六十一年十一月間所設立，迄至七十八年十一月間，股東有許三奇（董事長
）、許張嬌、周梅、許寶美（均為董事）、許寶珍、李金聲、李許寶玉（均為監察人
）；七十八年十一月二十八日以後迄今，股東有許三奇（董事長）、許振豐、許振富
（均為董事）、詹淑綿（監察人）、許張嬌、張立如、周梅。上訴人許張嬌為許三奇
之配偶，許振豐為彼二人之子，上訴人張立如則為許振豐之配偶；而周梅為許三奇之
同居人，被上訴人許振富為彼二人所生之子，被上訴人詹淑綿則為許振富之配偶。是
丸三公司顯係兩造間之家族公司，各股東之股數於七十九年十月十一日前如第一審判
決附表（稱附表）(一)所示，惟於該日後許振富增加三、○○○股為四、三九○股，周
梅、詹淑綿各增加五○○股，分別為五四○股及五三○股。丸三公司設址於台北市○
○○路○段一四六號二樓，與被上訴人許振富等住址相同，被上訴人主張兩造在家中
開會等於在公司開會，尚屬可採。查被上訴人等先以電話通知上訴人開會，七十九年
十月十五日上午，張立如即先至上開地址，並聲稱下午上班不能來，惟當時已另有許
三奇、周梅、詹淑綿在場；下午則有許三奇、許振豐、許張嬌、許振富在場等情，已
據被上訴人陳明在卷，核與證人即周梅承受訴訟人許寶秀證稱：開會是日，晚上返家
曾聞父（許三奇）告知下午許振豐與大媽（許張嬌）有來等語相符，參酌許振豐事後
亦將自行保管之印鑑章交付據以辦理公司章程等之變更登記，公司變更登記申請書上
許振豐之印章經憲兵學校鑑定結果，認與許振豐存留於華南銀行之印鑑卡上印文相同
，有該校八十五年十月十一日八十五年執下字第三四七五號函附卷可按，是被上訴人
抗辯七十九年十月十五日有開會決議丸三公司增資四百萬元，且上訴人知情等語，應
屬可採。又同日下午召開董事會決議：「增資之四百萬元分為四千股，擬一次發行，
除保留十分之一由員工認股外，餘由原股東按原有股份比例增認，於七十九年十一月
十五日前未認股者，視為棄權，由其他股東或新股東認足，股款限於七十九年十一月
二十二日前繳足等語，有股東臨時會及董事會議事錄可按。會後上訴人既已蓋用其自
行保管之印章於公司變更登記申請書，持以申請公司變更登記獲准，有如前述，足見
上訴人對於決議及認股時間均已無意見而接受。即令丸三公司股東會之召集程序或決
議方法違反法令或章程，但上訴人既未依公司法第一百八十九條規定於決議之日起一
個月內，訴請法院撤銷其決議，該決議自屬有效成立。上訴人事後再求為確認該股東
會增資四百萬元及修改章程之決議不存在之判決，尚非有據，不應准許。再查董事會
之決議既為上訴人所明知，上訴人於當場復無反對意見，並於七十九年十一月二十二
日認股日截止後，依丸三公司新股東名簿之記載，許振富增加三、○○○股，周梅、
詹淑綿各增加五○○股時，交付印鑑章蓋於七十九年十一月二十六日提出之增加資本
變更登記申請書上，連同上開股東臨時會及董事會議事錄及會計師事務所之查核報告
書，向台北市政府建設局申請變更登記，經該局於七十九年十二月十二日核准登記等
情，有台北市政府建設局函等可按，上訴人否認已於七十九年十月間知有上述董事會
決議，不能採信。其併請求被上訴人應協同向台北市政府申請公司變更登記，回復丸
三公司未現金增資四百萬元之公司章程及如附表(一)所示股東持股數；或命被上訴人同
意許振豐認購丸三公司七十九年十月十五日增資新股一千八百五十三股，張立如、許
張嬌各認購增資新股五十三股，變更丸三公司之股東名冊如附表(二)所示之判決，亦均
無理由，為其心證所由得。復說明對上訴人其他主張之取捨意見，爰維持第一審所為
上訴人敗訴判決，駁回其上訴，經核於法洵無違誤。上訴論旨，仍執陳詞就原審取捨
證據、認定事實之職權行使，指摘原判決不當，聲明廢棄，難認有理由。
據上論結，本件上訴為無理由。依民事訴訟法第四百八十一條、第四百四十九條第一
項、第七十八條，判決如主文。
中      華      民      國    八十七    年      三      月      六      日
                              最高法院民事第五庭
                                  審判長法官  吳  啟  賓
                                        法官  洪  根  樹
                                        法官  謝  正  勝
                                        法官  劉  福  來
                                        法官  黃  熙  嫣
      右正本證明與原本無異
                                              書  記  官
中      華      民      國    八十七    年      三      月    二十四    日
